【裁判字號】    97,訴,1332
【裁判日期】    970929
【裁判案由】    違反槍砲彈藥刀械管制條例
【裁判全文】
臺灣高雄地方法院刑事判決              97年度訴字第1332號
公  訴  人  臺灣高雄地方法院檢察署檢察官
被      告  丙○○
                      號
                    （現因另案於台灣屏東監獄竹田分監執行
指定辯護人  本院公設辯護人乙○○
上列被告因違反槍砲彈藥刀械管制條例案件，經檢察官提起公訴
（97年度偵字第5458號），本院判決如下：
    主  文
丙○○犯非法持有可發射子彈具殺傷力之槍枝罪，累犯，處有期
徒刑年陸月，併科罰金新臺幣伍萬元，罰金如易服勞役，以新
臺幣貳仟元折算壹日；扣案仿BERETTA 廠九二FS型半自動改造手
槍壹枝（含彈匣壹個，槍枝管制編號0000000000號）
及口徑九mm之制式子彈拾壹顆，均沒收之。
    事  實
一、丙○○前於民國91年間因違反毒品危害防制條例案件，經本
    院以92年度簡字第4807號判決判處有期徒刑3 月確定，甫於
    93年8 月29日縮短刑期執行完畢。詎不知悔改，明知具有殺
    傷力之改造手槍、制式子彈均為槍砲彈藥刀械管制條例所列
    管之管制物品，非經中央主管機關許可，不得擅自持有，竟
    仍未經許可，基於持有具殺傷力之改造手槍、制式子彈之犯
    意，於97年2 月14日凌晨4 時許，在屏東縣東港鎮「華僑市
    場」河堤邊某處，以新臺幣（下同）5 萬元之代價向姓名年
    籍均不詳，綽號「黑仔」之成年男子購得具有殺傷力之仿BE
    RETTA 廠92FS型半自動改造手槍（槍枝管制編號0000000000
    ）1 枝，口徑9mm 制式子彈47顆後，即將該改造手槍及制式
    子彈傍身隨行而持有之。嗣丙○○於同日上午9 時許，駕駛
    車號D9-6315 號自用小客車行至高雄縣鳳山市○○路358-6
    號前，因不慎追撞陳乃瑄所駕駛之車號TJ－5251號自用小客
    車而停留事故現場，旋由附近高雄縣政府警察局鳳山分局文
    山派出所員警林文學見狀前來處理，因見丙○○神情慌張急
    欲離去，疑有不法情事而對之實施盤檢，並經其同意搜索後
    ，當場自丙○○隨身攜帶之側背包內扣得上開改造手槍1 枝
    （含彈匣1 個）及子彈47顆而查獲前情。
二、案經高雄縣政府警察局鳳山分局報告臺灣高雄地方法院檢察
    署檢察官偵查起訴。
    理  由
壹、證據能力部分：
一、按被告以外之人（包括證人、鑑定人、告訴人、被害人及共
    同被告等）於審判外之陳述雖不符刑事訴訟法第159 條之1
    至之4 等4 條之規定，而經當事人於審判程序同意作為證據
    ，法院審酌該言詞陳述或書面陳述作成時之情況，認為適當
    者，亦得為證據；當事人、代理人或辯護人於法院調查證據
    時，知有刑事訴訟法第159 條第1 項不得為證據之情形，而
    未於言詞辯論終結前聲明異議者，視為有前項之同意，刑事
    訴訟法第159 條之5 定有明文。本件卷附高雄縣政府警察局
    搜索暨扣押筆錄（警卷第9 頁）、扣押物品目錄表（警卷第
    10頁）、高雄縣政府警察局槍枝初步檢視報告表（警卷第13
    -14 頁）、道路交通事故現場圖（警卷第20頁）等件，雖均
    為被告以外之人於審判外所為之書面陳述，亦無刑事訴訟法
    第159 條之1 至之4 等4 條規定情形，然檢察官、被告及其
    辯護人均已知悉該證據屬傳聞證據，且於本院言詞辯論終結
    前皆未聲明異議，本院審酌上開證據作成時之外部情狀，並
    無任何不適當之情況，認以之作為本案之證據，應屬適當，
    是上開證據於本案應有證據能力。
二、按偵查中有關鑑定人之選任及鑑定機關（團體）之囑託，依
    刑事訴訟法第198 條及第208 條之規定，應由檢察官為之，
    而鑑定人及鑑定機關（團體）實施鑑定或審查之人所為之言
    詞或書面報告，即為傳聞證據之例外，具有證據能力。是以
    檢察官對於偵查中之案件，認須實施鑑定者，固應就具體個
    案，選任鑑定人或囑託鑑定機關（團體）為之；但對於司法
    警察機關調查中之案件，或有量大或急迫之情形，為因應實
    務之現實需求，如檢察官針對該類案件之性質，認為當然有
    鑑定之必要者，基於檢察一體原則，得由該管檢察長對於轄
    區內之案件，以事前概括選任鑑定人或囑託鑑定機關（團體
    ）之方式，俾便轄區內之司法警察官、司法警察對於調查中
    之此類案件，得即時送請事前已選任之鑑定人或囑託之鑑定
    機關（團體）實施鑑定。則本件高雄縣政府警察局鳳山分局
    員警於查獲扣案槍彈後，本於偵查輔助人員之身分，在案件
    未移送檢察官偵辦前之調查犯罪階段，依據臺灣高雄地方法
    院檢察署檢察長之概括授權（臺灣高雄地方法院檢察署92年
    7 月11日雄檢楠文字第0921000185號函參照），先行將扣案
    之槍彈，送請檢察長預先核定之專責鑑定機關即內政部警政
    署刑事警察局實施鑑定，基於檢察一體原則，該鑑定機關亦
    應視同受承辦檢察官所選任或囑託而執行鑑定業務，其出具
    之97年3 月14日刑鑑字第0970024694號槍彈鑑定書，應屬刑
    事訴訟法為第159 條第1 項所指例外情形，當具有證據能力
    。
三、末按，傳聞法則乃對於被告以外之人於審判外之言詞或書面
    陳述，亦即針對被告以外之人於審判外以言詞或書面所為之
    供述證據所為之規範。卷附本案查獲時之扣案槍彈照片2 張
    （警卷第12頁）、扣案槍彈進行初步檢視所攝照片7 張（警
    卷第15-16 頁）、扣案槍彈送鑑所攝照片6 張（偵卷第12頁
    ）及車禍現場照片4 張（警卷第19頁），乃以科學、機械之
    方式，對於扣案物品之客觀存在狀態所為忠實且正確之記錄
    ，性質上並非供述證據，故無傳聞法則之適用，又查無不得
    為證據之狀況，自應具有證據能力。
貳、實體部分
一、上揭事實，迭據被告丙○○於警詢、偵訊及本院審理時坦承
    不諱，並有高雄縣政府警察局搜索、扣押筆錄暨扣押物品目
    錄表1 份及扣案槍彈照片共15幀在卷可稽。另扣案槍彈經送
    內政部警政署刑事警察局鑑定結果，認扣案手槍（含彈匣1
    個，槍枝管制編號：0000000000號），係由仿BERETTA 廠92
    FS半自動手槍製造之槍枝，換裝土造金屬槍管而成之改造手
    槍，擊發功能正常，可供擊發適用子彈使用，認具殺傷力；
    另扣案子彈47顆，均係口徑為9mm 制式子彈，經取其中16顆
    進行試射，認具殺傷力，有該局97年3 月14日刑鑑字第0970
    024694號槍彈鑑定書1 份在卷可據（偵卷第10至12頁）。足
    認被告之自白與事實相符，堪可採為認定事實之依據。是本
    案事證明確，被告前揭持有槍彈之犯行堪予認定，應依法論
    科。
二、核被告所為，係犯槍砲彈藥刀械管制條例第8 條第4 項未經
    許可持有可發射子彈具有殺傷力之改造手槍罪、第12條第4
    項未經許可持有子彈罪。被告一行為同時持有改造手槍及制
    式子彈，而觸犯未經許可持有改造手槍、未經許可持有子彈
    2 罪，為想像競合犯，爰依刑法第55條規定，從一重之同條
    例第8 條第4 項之未經許可持有改造手槍罪處斷。又被告有
    如事實欄所載前科等情，有臺灣高等法院被告前案紀錄表1
    紙在卷可考，其於有期徒刑執行完畢後，5 年以內再故意犯
    本件有期徒刑以上刑之罪，為累犯，依法應加重其刑。爰審
    酌被告任意持有前開改造手槍及制式子彈，危及社會治安，
    行為實有不當，惟念其犯後始終坦承犯行，態度尚佳，且係
    查獲當日凌晨4 時許所購得，持有時間甚短等一切情狀，量
    處如主文所示之刑，併科罰金5 萬元。另罰金部分斟酌被告
    犯罪情節，及其為屏東高工肄業、以受僱舖地磚為業、月收
    入約4 萬餘元、家庭經濟狀況勉持等一切情形（院卷27頁、
    警卷4 頁），諭知如主文所示之易服勞役折算標準。扣案之
    上開改造手槍1 支（含彈匣1 個，槍枝管制編號為00000000
    00號），及制式子彈31顆，均具有殺傷力，已如前述，皆屬
    違禁物，均應依刑法第38條第1 項第1 款之規定，不問屬於
    被告與否沒收之。至其餘扣案之制式子彈16顆，雖亦均具殺
    傷力，但試射後已不存在，其所留彈頭、彈殼，並非違禁物
    ，無庸併予宣告沒收，附此敘明。
三、末按刑法第62條所謂之自首，係指犯人在其犯罪未經有偵查
    職權之公務員發覺前，自承犯罪並接受裁判者而言。惟查，
    本件查獲被告持有上開槍彈之經過，業經證人即查獲員警林
    文學於本院審理時具結證述：當天伊在派出所備勤時，看到
    被告追撞他人車子，伊就前往處理，但見被告神色很緊張，
    急著與被害人和解要離開現場；伊請被告拿出包包裡面的東
    西讓伊檢查，被告是一樣一樣從包包裡拿出東西來，當時伊
    是站在被告的右側，看到被告側身過去以左手從包包拿出1
    支黑色的東西轉身要藏起來，不要讓伊看到，伊研判被告拿
    的是槍，就向前要抓他手中的東西，就與被告扭一起，伊勒
    住被告的身體，但因伊站在被告右側，被告把槍拿在左手，
    所以伊沒有辦法拿到槍，後來交通隊的同事看到這情形就過
    來一起制伏被告，把被告帶到派出所處理等語（院卷第20、
    21頁），足認被告於員警進行盤查時，猶企圖掩藏其所持槍
    彈，且嗣後經員警查覺其所持疑為槍械而欲檢視時，被告甚
    至扭轉身體加以抗拒，惟最終遭員警合力制伏後，始為警查
    扣該等槍彈，顯見被告並無主動提出本件扣案槍彈，而欲接
    受裁判之情事，核其所為尚與刑法第62條自首之規定有所未
    合，辯護人所辯本件被告符合自首要件乙節，容有誤會，無
    可採信。
據上論斷，應依刑事訴訟法第299 條第1 項前段，槍砲彈藥刀械
管制條例第8 條第4 項、第12條第4 項，刑法第11條前段、第55
條、第47條第1 項、第42條第3 項、第38條第1 項第1 款，判決
如主文。
本案經檢察官甲○○到庭執行職務。
中    華    民    國    97    年    9     月    29    日
                  刑事第十七庭  審判長法  官  洪能超
                                      法  官  陳思帆
                                      法  官  蔣志宗
以上正本證明與原本無異。
如不服本判決應於收受本判決後10日內向本院提出上訴書狀，並
應敘述具體理由，如未敘述上訴理由者，應於上訴期間屆滿後20
日內補提理由書狀於本院（均須按他造當事人之人數附繕本）「
切勿逕送上級法院」。
中    華    民    國    97    年    9     月    29    日
                                      書記官  李崑良
附錄本案論罪科刑適用之法條：
槍砲彈藥刀械管制條例第8 條
未經許可，製造、販賣或運輸鋼筆槍、瓦斯槍、麻醉槍、獵槍、
空氣槍或第4 條第1 項第1 款所定其他可發射金屬或子彈具有殺
傷力之各式槍砲者，處無期徒刑或5 年以上有期徒刑，併科新臺
幣1 千萬元以下罰金。
未經許可，轉讓、出租或出借前項所列槍枝者，處5 年以上有期
徒刑，併科新臺幣1 千萬元以下罰金。
意圖供自己或他人犯罪之用，而犯前二項之罪者，處無期徒刑或
7 年以上有期徒刑，併科新臺幣 1 千萬元以下罰金。
未經許可，持有、寄藏或意圖販賣而陳列第 1 項所列槍枝者，處
3 年以上10年以下有期徒刑，併科新臺幣700 萬元以下罰金。
第1 項至第3 項之未遂犯罰之。
槍砲彈藥刀械管制條例第12條
未經許可，製造、販賣或運輸子彈者，處1 年以上7 年以下有期
徒刑，併科新台幣500 萬元以下罰金。
未經許可，轉讓、出租或出借子彈者，處6 月以上5 年以下有期
徒刑，併科新台幣300 萬元以下罰金。
意圖供自己或他人犯罪之用，而犯前二項之罪者，處3 年以上10
年以下有期徒刑，併科新台幣700 萬元以下罰金。
未經許可，持有、寄藏或意圖販賣而陳列子彈者，處5 年以下有
期徒刑，併科新台幣300 萬元以下罰金。
第1 項至第3 項之未遂犯罰之。
2 條第4 項未經許可，持有、寄藏或意圖販賣而陳列子彈者，處
5 年以下有期徒刑，併科新台幣300 萬元以下罰金。


司法院資訊處製作；財團法人民間司法改革基金會備份。
